臺灣臺北地方法院民事判決
111年度訴字第1311號
原      告  蔡赫豪  
訴訟代理人  陳湘傳律師
            賴思仿律師
被      告  張鼎生


上列當事人間請求損害賠償事件，本院於民國111年6月27日言詞
辯論終結，判決如下：
    主      文
原告之訴及假執行之聲請均駁回。
訴訟費用由原告負擔。
　　事實及理由
一、原告主張：伊與被告為泰國盤谷銀行資訊部之同事，被告於
    民國110年10月15日下午4時30分許，在公司3樓資訊部辦公
    室機房中，於辦公室人員及不特定行經者均得聽聞兩造談話
    之情形下，對伊辱罵「就是因為你太白爛了嘛！」、「你他
    媽的」、「幹」、「就白爛嘛！」、「你他媽」、「他媽」
    、「他媽的」、「幹你他媽」、「機八」等詞（下合稱系爭
    言論，詳見附表所示之對話），嘲諷、鄙視伊，貶損伊之名
    譽，伊深感名譽受損，而於同年11月8日離職等語，爰依民
    法第18條、第184條第1項、第195條第1項前段規定，請求被
    告賠償新臺幣（下同）80萬元之精神慰撫金，並聲明：㈠、
    被告應給付原告80萬元，及自起訴狀繕本送達翌日起至清償
    日止，按年利率5%計算之利息；㈡、願供擔保，請准宣告假
    執行。
二、被告則以：原告所指之「白爛」為翻譯錯誤，伊所說的是「
    擺爛」，指原告多次展現不負責任的態度，造成工作延宕並
    影響業務單位運作，至其他「白爛」、「你他媽的」、「幹
    」、「你他媽」、「他媽的」、「幹你他媽」、「機八」等
    則為伊平日之口頭禪，並無對原告辱罵、嘲諷、鄙視原告之
    意。又事發現場之電腦機房，係管制區域，一般員工非經同
    意不可隨意進出，且平日均維持噪音80分貝以上，機房門口
    也僅有3個座位，即兩造與訴外人薛再生，薛再生當日在座
    位上辦公並未聽聞兩造在機房內談話的聲音，且直至原告離
    職前一日才知道原告要離職，並無原告所指辦公室人員及不
    特定行經者均得聽聞兩造談話，以及原告受同儕指指點點而
    黯然離職之情形等詞為辯，並聲明：㈠、駁回原告之訴；㈡、
    如受不利判決，願供擔保請准宣告免為假執行。
三、得心證之理由
　　原告主張被告以系爭言論侵害其名譽權，應負侵權行為損害
    賠償責任等語，為被告所否認，且以前詞置辯。是本件應審
    究者為：被告有無侵害原告之名譽權？
㈠、按因故意或過失，不法侵害他人之權利者，負損害賠償責任
    。故意以背於善良風俗之方法，加損害於他人者亦同；不法
    侵害他人之身體、健康、名譽、自由、信用、隱私、貞操，
    或不法侵害其他人格法益而情節重大者，被害人雖非財產上
    之損害，亦得請求賠償相當之金額，民法第184條第1 項、
    第195條第1項前段定有明文。次按，言論自由為人民之基本
    權利，有實現個人自我、促進民主發展、呈現多元意見、維
    護人性尊嚴等多重功能，保障言論自由乃促進多元社會正常
    發展，實現民主社會應有價值，不可或缺之手段。而名譽權
    旨在維護個人主體性及人格之完整性，為實現人性尊嚴所必
    要，二者之重要性固難分軒輊，在法的實現過程中，應力求
    其二者保障之平衡，故侵害名譽權而應負侵權行為損害賠償
    責任者，須以行為人意圖散布於眾，故意或過失詆毀他人名
    譽為必要，蓋如此始有使他人之名譽在社會之評價受到貶損
    之虞（最高法院99年度台上字第1664號判決意旨參照）。
㈡、經查，兩造於110年10月15日下午4時30分許，在共同任職之
    泰國盤谷銀行公司3樓機房內，有為如附表所示之對話，其
    中編號1至2、5至8、10至12、14至22部分，為被告所不爭執
    ，至編號3、4、9、13部分，則經本院當庭勘驗錄音檔案與
    對話內容相符，有勘驗筆錄可稽（見本院卷第109至111頁）
    ，可以認定。　　
㈢、自兩造對話脈絡觀之，兩造對話起源於被告認為原告工作態
    度不佳，要求原告工作如有遲延需向其知會，原告則表示其
    就被告指派之工作已有處理，且被告並非主管本毋庸向其知
    會，始生爭執，此參附表編號1至3之對話即明。且由過程中
    被告表示：「就是做得很爛阿，我不覺得來3年的工作能力
    應該是這樣子，跟態度…」、「你最好不要讓以後我看到你
    在滑手機，然後你在那邊沒做事情，然後問你事情做完了沒
    ，還沒。」、「你跟我是一樣，但是你的能力很明顯跟我差
    太多了。不是說我自己很厲害，但我看不下去Kenny也覺得
    很爛。簡單的事情啦，Kenny請你做那個，你他媽做了多久
    ？挖靠你做了2個多禮拜，那個東西電腦抄上去你要做2個禮
    拜你是怎樣？」等語，足認被告為系爭言論時，係基於對原
    告工作態度與能力之不滿，方有如附表所示之對話。而觀附
    表所示對話，亦可見被告為系爭言論之際，除有傳達其本身
    對於原告工作表現之評價以外，對於原告所提出之說明及理
    由，亦具體表達意見、予以回覆。基上，被告所為附表所示
    之對話，係被告對於原告工作態度與能力造成其同樣身為資
    訊部同事之不滿與困擾所為之意見表達。被告基於與原告共
    事之經驗，依個人價值判斷提出之意見或評論，縱用字遣詞
    強烈、尖酸刻薄或令人不快，亦難謂不法侵害原告名譽權，
    尚難令其負侵權行為損害賠償責任。
㈣、原告固主張系爭言論均係足使他人難堪，並冒犯他人人格之
    輕蔑、羞辱、不雅性用語，已逾越工作事項指教之範圍云云
    。惟言論內容究否足使閱聽者形成對他人社會上之負面評價
    ，本應自整體言論內容為判斷，被告所為系爭言論，乃其對
    原告工作態度與能力所為之意見表達，並非基於詆毀原告之
    意圖所為，業據認定如前，是原告此部分之主張，無從為有
    利於原告之認定。　　
四、至原告聲請調閱事發當時之資訊部機房監視器影像，以證明
    兩造對話之機房有不特定人行走經過（見本院卷第72頁），
    以及被告聲請傳喚證人薛再生，以證明距離機房門口最近者
    亦無聽聞兩造對話（見本院卷第63、111頁）部分，均係就
    被告所為系爭言論是否為不特定人所能聽聞為舉證，然被告
    所為系爭言論既不構成侵害原告名譽權之侵權行為，此部分
    調查證據之聲請即無調查必要。
五、綜上所述，原告依民法第18條、第184條第1項、第195條第1
    項前段之規定，主張被告以系爭言論侵害其名譽權，請求被
    告給付80萬元之損害賠償，為無理由，應予駁回，其假執行
    之聲請亦失所附麗，爰併予駁回。
六、本件事證已臻明確，兩造其餘主張攻擊防禦方法及所用之證
    據，經本院斟酌後，認與判決結果不生影響，爰不予逐一論
    駁。
七、訴訟費用負擔之依據：民事訴訟法第78條。
中　　華　　民　　國　　111 　年　　7 　　月　  21  　日
                  民事第四庭    法　官　蕭涵勻
以上正本係照原本作成。
如對本判決上訴，須於判決送達後20日內向本院提出上訴狀。如
委任律師提起上訴者，應一併繳納上訴審裁判費。
中　　華　　民　　國　　111 　年　　7 　　月　　21　　日
                                書記官  林立原
附表
編號 錄音檔時間 內容 1 3：21-5：08 原告：OK，這就回到你一開始問我說，我跟你講的這樣，就我來說，  　　　如果今天你以年資或是你坐那個位子… 被告：這跟年資無關。 原告：沒有沒有，你先聽我講完。你叫我做事我回報你，OK我覺得這 　　　應該的，不論是職場上的規則或甚麼，這是OK、應該、確實。 　　　可是對我來說如果不按年資，對我來說我們是平行的。OK我確 　　　實也有要跟你說哦你把這件事情交給我，交給我對我來說我就 　　　要做，我就要負責，對於這件事情，可是我覺得，就像剛才講 　　　的是說，為什麼我覺得最近有點不一樣跟之前，就像你這樣 　　　講，你覺得，我需要像主管一樣跟你回報？ 被告：你不需要。 原告：沒有你剛才的講法就是這樣子。 被告：應該說，我覺得你的心態是這樣子啦…。 原告：你看如果今天Kenny在是一個，我一定會在他位子上跟他匯報， 　　　說…。 被告：你不用這樣回報我啊，但是你要跟我知會阿。你今天如果跟我 　　　說叫我做某件事情，你在忙或甚麼之類的，如果你在忙，你說 　　　要請我做一件事情，我做不完會跟你說阿，難不成我屁股拍拍 　　　就走了回家了嗎？對不對，那不是欠電嘛？如果你這樣講的話 　　　你就欠人家電嘛。你如果硬要扯到甚麼上下隸屬關係…。 原告：沒有沒有。 被告：這沒有什麼上下隸屬關係，這是一個在公司工作一個基本的態 　　　度。啊你就是態度不好嘛，坦白講如果你要講這麼白的話。 2 5：08-6：00 原告：沒有沒有，我沒有態度不好啊，我覺得你assign給我的事情我 　　　就會做啊，沒有錯啊。 被告：對但是你會回報嗎？你也不會回報嘛，那就是工作很散漫嘛。 原告：沒有啊。 被告：這就是工作很散漫啊。 原告：這就是變我的工作，我來處理了嘛。我確實跟user講好就好　 　　　了。 被告：你沒有在跟他講好。你是事後才跟他說。一定是這兩天，因為 　　　我這禮拜有問過建文，他說沒有。你沒有跟他說，你沒有跟他 　　　說要delay，我這禮拜有問過建文。所以你是哪一天跟他講的？ 　　　如果你硬要這樣講，你是哪一天打電話給他的？還是我現在跟 　　　建文確認一下？要不要？那到時候就會很難看哦。 原告：這也沒甚麼好難看的啊。 被告：你說謊的話，那就會很難看。 原告：這沒有甚麼說謊的問題啊。 被告：你說你有跟建文確認過。 原告：我有跟建文說會delay啊。 被告：如果我打去，建文說他不知道這件事情，你就是當面跟我說 　　　謊。 原告：你是說禮拜五，我沒有當面說謊啊。 被告：現在，今天，你剛剛講的。 3 6：00-6：47 （本院卷第109-110頁） 原告：我講甚麼？ 被告：你說你跟建文說要晚一點，跟其他一起寄下去。 原告：對啊，確實啊，這禮拜講的，確實啊。 被告：好，你有講對不對。 原告：我有講啊。 被告：OK，如果…我意思是說如果我打去跟建文確認，我發現你沒跟 　　　他講過這件事情，那大家就…。 原告：OK，我跟你說，如果今天，就像我剛剛講的，其實我真的覺得 　　　沒有什麼耶，你也不是這樣…，可是如果今天，你OK，你確實 　　　的角色是那樣子，你這樣跟我講，OK，我也可以接受，而且確 　　　實也是我不對。 被告：你意思就是說…你的意思就是說我還不是主管，不是主管不能 　　　assign給你是不是？ 原告：也不是啦，也不是那個意思，我是說我是說不需要到現在還， 　　　我覺得現在也太…太過了，不需要那麼太情緒。或是太…。 被告：就是因為你太白爛嘛！ 原告：這跟白爛有什麼關係？有什麼關係啊！ 4 6：47-7：00 （本院卷第110頁） 被告：你白爛到讓人家覺得你在這個工作實在是，做得很爛，讓人家 　　　看不太下去嘛。 5 6：54-7：00 被告：如果你要講白的話。你還不懂嘛？我們剛剛講得這麼委婉你還 　　　不懂？ 6 7：00-7：04 被告：不懂為什麼人家幹譙你的時候你還覺得你工作做得很好嗎？ 7 7：04-7：06 被告：你他媽的…幹譙做成這樣。 8 7：10-7：20 被告：印表機已經修了整整一天了，幹，他們也是在幹譙你。 原告：還是要修啊，確實是很麻煩去處理這些事情。 9 7：21-7：50 （本院卷第110頁） 被告：幹，你已經來幾年了？3年了嗎？所以你印表機修不好嗎？ 原告：你也要找問題啊！因為一開始你也不知道網路線是沒通還是 　　　（英文）還是列表機嗎？又不是沒有處理，當然你不能這樣講 　　　啊！對不對？ 被告：意思就是爛嘛。就是做得很爛啊，我不覺得來3年的工作能力應 　　　該是這樣子，跟態度…。如果你話真的要講這麼白，那就這樣 　　　講出來，就白爛嘛。 原告：沒有白爛啊。 10 8：07-8：18 被告：你最好不要以後讓我看到你在滑手機，然後你在那邊沒做事 　　　情，然後問你事情做完了沒，還沒。如果你要這樣子的話，要 　　　不要試看看。 11 8：23-8：58 被告：但是如果像你這種態度要做事情你要跟我說，啊你整天都在 　　　忙，好啊，大家在滑手機沒關係他們事情做得完嘛。那如果你 　　　滑手機我就跟Kenny講說幹這人真的太糟、太爛了，工作沒做 　　　完，還在滑手機。我是不會怎樣啦，就跟Kelly講，叫他反應一 　　　下或甚麼之類的。你覺得怎麼樣，如果你覺得你工作態度很 　　　好，工作能力非常棒，都是我們誣賴你，或是我的成見，那我 　　　們就來看看啊，你要來搞沒關係我們搞。 原告：我沒有搞啊。 被告：我可以搞你啊。 12 9：11-9：42 被告：你跟我是一樣，但是你的能力很明顯跟我差太多了。不是說我 　　　自己很厲害，但我看不下去Kenny也覺得很爛。簡單的事情啦， 　　　Kenny請你做那個，你他媽做了多久？挖靠你做了2個多禮拜， 　　　那個東西電腦抄上去你要做2個禮拜你是怎樣？不用解釋啦，啊 　　　就是兩三個禮拜，就是很爛。 13 9：54-10：34 （本院卷第111頁） 被告：好，還有一件事情，那天插2台在那邊嘛，然後呢Kenny跟你講 　　　過了，要是我啦…（他說不要插在那邊啊），不是，他說…還 　　　有這麼多玩意，你們只是慢慢更新2台。你說：嗯…因為怎樣， 　　　只有2個網路線嘛。OK，一般人聽到主管那樣講，你會怎麼做， 　　　你再來拿一台電腦過來再插一台嘛！根本是白爛嘛，這裡面有 　　　幾個port，他媽的10幾、20個port，這有幾條延長線，還是 　　　Kenny沒有跟你說明天把工作…還是Kenny沒有跟你說把工作明 　　　天做完，你就在白爛。 原告：OK，我覺得可能…我覺得可能是資訊不對等，沒有講清楚。 14 10：53-11：06 被告：所以一定要他跟你說Ted，裡面有十幾個網路線，有很多個排插 　　　你把他通通插上去，7台一次搞定，要跟你這樣講嗎？你才懂 　　　嗎？ 原告：電腦問題啊。 被告：電你大頭啦！你他媽的以前…。 15 11：08-11：45 被告：一台電腦一個變壓器，然後那邊有幾個排插，你說，這邊有幾 　　　個洞？ 原告：對啊，這個洞就是插這個啊。 被告：所以你覺得一次只能三台就對了？幹那天在吃飯Kenny說幹Ted 　　　實在是吼，可能昨天跟他說兩台太慢，然後你就插一台上去， 　　　幹，這個事情你做的出來。你他媽這事情你做的出來？幹我自 　　　己做一次我就覺得媽的這個實在是很…覺得很尷尬，你還可以 　　　這麼理直氣壯？ 16 13：32-13：44 原告：每個人設想不一樣，我知道可以插很多個。 被告：所以你意思是說你怕…。 原告：那你要這樣子講我也沒辦法那樣講啊。 被告：所以你怕機房燒起來？好。 17 13：51-13：52 被告：他媽的這是工作態度嘛。 18 13：55-13：59 被告：你是不是工作態度很差，你自己說嘛。如果你硬要找他媽這麼 　　　多理由…。 19 14：01-14：04 原告：對我來說你覺得是理由可是我覺得背後有每個人的原因嘛。 20 14：09-14：16 被告：那以後你就，打開天窗說亮話，幹你就每件事都…，好。 原告：你有必要這樣子是不是？ 21 14：55-15：28 被告：以後呢，我就直接把工作寫在e-mail裡面，你他媽沒做完你就 　　　等著看。好不好，你就再找藉口沒關係啊。 原告：這不是藉口，這有什麼藉口，assign的東西出來也沒有拒絕 　　　過，也沒有說不做啊。 被告：對，那以後我們就走著瞧，好不好。 原告：我覺得，有必要職場搞成這樣嗎？ 被告：幹，為什麼沒必要，這不是正常的嗎？你覺得以前擺爛…。 原告：也不是以前擺爛啊，就是…。 被告：那是以前爽爽過現在還可以爽爽過嗎？ 22 16：13-16：35 被告：你做他媽做兩個禮拜，每次Kenny在那邊幹Ted實在是…。幹這 　　　個事情如果你拿去全部的部門講，我相信沒有一個人會說啊 　　　Ted，ok啦這個做得好啦。幹你他媽做的爛成這樣子。如果你一 　　　定要機八下去的話，沒關係啊。